【裁判字號】    89,交易,159
【裁判日期】    891229
【裁判案由】    公共危險
【裁判全文】
臺灣花蓮地方法院刑事判決                        八十九年度交易字第一五九號
    公  訴  人  臺灣花蓮地方法院檢察署檢察官
    被      告  丙○○
右被告因公共危險案件，經檢察官聲請以簡易判決處刑（八十九年度偵字第一六四一
號），本院認有刑事訴訟法第四百五十一條之一第四項但書情形，應適用通常程序審
理，判決如左：
    主  文
丙○○無罪。
    理  由
一、本件公訴意旨略以：丙○○於民國八十九年三月十八日凌晨零時四十五分許，於
    酒後駕駛車號ＪＢ九四０六號自小客車，沿花蓮縣吉安鄉○里○○街由北往南方
    向行駛，途經該街與東南六街交岔路口處時，因飲酒過量（酒後吐氣酒精濃度達
    每升０點三六毫克），而不慎撞及適沿東海六街由東往西方向行駛，由戊○○所
    駕駛之ＪＢ六七六一號自小客車，顯已不能安全駕駛，因認被告丙○○涉犯刑法
    第一百八十五條之三之公共危險罪嫌等情。
二、按犯罪事實應依證據認定之，無證據不得推定其犯罪事實；又不能證明被告犯罪
    ，應為無罪之諭知，此刑事訴訟法第一百五十四條、第三百零一條第一項分別定
    有明文。本件公訴人認被告涉犯公共危險罪嫌，無非係認被告對犯罪事實坦承不
    諱，證人戊○○之證述，以及卷附道路事故交通調查報告表、酒精濃度測定值表
    、現場照片等為論據。訊據被告對於酒後駕車之事實固坦承不諱，惟始終否認有
    公共危險犯行，辯稱：當時精神狀況很清楚，很清醒，對方是小巷子，由左側衝
    出來，車速很快，我沒有超速，喝酒沒有影響開車，車禍與喝酒無關等語。經查
    ：
（一）按服用毒品、麻醉藥品、酒類或其他相類之物，不能安全駕駛動力交通工具而
      駕駛者，處一年以下有期徒刑、拘役或三萬元以下罰金，乃刑法第一百八十五
      條之三所明定。即行為人須於服用毒品、麻醉藥品、酒類或其他相類之物後，
      達「不能安全駕駛」動力交通工具之程度而駕駛者，始該當該罪，則行為人縱
      有服用毒品、麻醉藥品、酒類或其他相類之物之情形，惟倘「尚未達」不能安
      全駕駛之程度，即與該罪之構成要件有間，自難以該罪相繩。至行為人是否達
      「不能安全駕駛」之程度，則應依證據認定之。
（二）按每個人對酒精承受能力不同，是所謂不能安全駕駛，既非以飲酒後酒精吐氣
      濃度每公升達零點五五毫克為唯一標準，更非單以酒後駕車之人，只要發生交
      通事故即認其有「不能安全駕駛」之情形，蓋交通事故之肇事原因，或行為人
      並無可歸責之事由，或行為人雖有可歸責之事由，但該可歸責之事由，與行為
      人飲用酒類並無相當因果關係（並非所有酒後駕車之人，不問其個別具體情況
      ，一律認其即犯有刑法第一百八十五條之三之公共危險罪）。
（三）本件被告於八十九年三月十八日零時四十五分許，發生交通事故後，經酒精測
      試結果，酒後酒精吐氣濃度為「每公升零點三六」毫克，固有酒精測定值表在
      卷可佐，惟僅足證明被告確有酒後駕車之情形，依上所述，除有進一步補強證
      據外，尚難遽此認定被告即達「不能安全駕駛」之程度。證人戊○○之供述及
      道路事故交通調查報告表、現場照片等則均僅能證明被告與戊○○間曾發生車
      禍事件。是本件應審究者，乃被告服用酒類後駕車，是否已達「不能安全駕駛
      」之程度，以及本件交通事故之發生，是否「起因」於被告之服用酒類？即二
      者間是否具相當因果關係？
（四）證人即當日到現場處理系爭交通事故之警員甲○○到庭證稱：當日我叫被告對
      我吹氣，才聞到被告有酒味，被告走路正常，對答也正常，並沒有酒意（見本
      院八十九年十月六日訊問筆錄）；而證人即當日同赴現場處理交通事故之警員
      丁○○亦到庭供述：有聞到酒味，但被告意識清楚，走路正常，講話正常，交
      談過程正常，沒有酒意，我看他很正常，所以沒有請他作直線測試，被告與正
      常人一樣等語（見本院八十九年十月二十三日訊問筆錄）；證人乙○○更證述
      ：被告與平常人一樣，走路都很正常，不像喝醉酒，當時我不知道他有喝酒，
      是到警察局聽警員說才知道等語（見本院八十九年十一月二十三日訊問筆錄）
      。參諸上開三位證人證詞以觀，顯然被告當日之飲酒，並未影響被告之精神狀
      況及意識，自難單憑被告酒後酒精吐氣濃度為每公升零點三六毫克，即認被告
      已達「不能安全駕駛」之程度。
（五）本件車禍肇事地點為一交岔路口處，被告所駕之自小客車係由北往南方向行駛
      ，而戊○○所駕之自小客車則係由東往西方向行駛，被告之自小客車車頭損毀
      ，左右大燈、前保險桿損毀，引擎蓋中間凹陷，戊○○之自小客車則係右前、
      後門損毀，右前輪、葉子板損毀。在路權歸屬上，被告行車方向為幹線道車，
      有閃光黃燈號誌，戊○○之行車方向則為支線道車，有閃光紅燈號誌，另參以
      車禍發生後二車停止之位置（見卷附道路交通事故調查告表），可知本件車禍
      之發生，戊○○駕車行經閃光紅燈號誌之交岔路口，有支幹道車未暫停讓幹線
      道車先行之主要過失，而被告則有駕車行經閃光黃燈號誌之交岔路口，未減速
      慢行，注意安全之次要過失，此經送台灣省花東區車輛行車事故鑑定委員會鑑
      定，亦同此認定，有該會鑑定意見書一紙在卷可佐。是衡諸上開車禍情節，縱
      然駕駛人於駕車前並未飲酒，依吾人日常生活所見，亦常有因行經閃光黃燈號
      誌之交岔路口，未減速慢，致交通事故發生之疏失，則本件交通事故之發生，
      或可謂被告具有「次要」之可歸責事由，然該可歸責事由，與被告之服用酒類
      ，是否具相當因果關係？仍待有進一步證據資料以資證明。本件案發之際，由
      當場接觸被告之上開三位證人依外觀上之觀察，被告之精神、意識狀況，與正
      常人無異，已如前（四）所述，而綜觀前開交通事故發生之情境，尚無從證明
      係單一因被告酒後駕車不能安全駕駛所致，況本件除曾對被告為酒精測試外，
      遍查全卷並無其他可佐憑被告已達不能安全駕駛之證據（即交通事故之發生與
      被告之酒後駕車不能安全駕駛有相當因果關係之證據），自不得倒果為因，先
      以被告對於交通事故之發生具可歸事由之結果，反推即係被告因酒後駕車不能
      安全駕駛之故（按不能安全駕駛「不必然」係交通事故發生之原因，實務上亦
      常見有駕駛人雖酒後駕車，但並無可歸責之事由。又本件車禍發生之主要過失
      在戊○○，已如上述，而警員於車禍發生後對戊○○實施酒測結果，戊○○之
      酒後吐氣酒精濃度為每升０點一毫克，惟檢察官並未認戊○○同涉犯公共危險
      犯嫌，顯然檢察官對於同樣有酒後駕車情節，不論其過失程度如何，僅單以酒
      後吐氣酒精濃度之高低為唯一認定標準，似值商榷）。
（六）綜上所述，本件既不能僅憑被告於酒後酒精吐氣濃度為每公升零點三六毫克，
      即認被告有不能安全駕駛之情形，又無其他證據資料足供證明本件交通事故之
      發生與被告服用酒類具相當因果關係，進而據以認定被告已達不能安全駕駛之
      程度，是縱然被告酒後駕車誠屬不該且不當，惟既無證據證明被告有公訴人指
      稱之公共危險犯行，自仍應為無罪判決之諭知。
據上論斷，應依刑事訴訟法第四百五十二條、第三百零一條第一項，判決如主文。
本案經檢察官李子春到庭執行職務。
中      華      民      國    八  十  九  年    十二    月    二十九    日
                              臺灣花蓮地方法院刑事庭
                                  法  官  蘇  嫊  娟
右正本證明與原本無異。
如對本判決不服，應於送達後十日內，向本院提出上訴狀。（應抄附繕本）
                                  法院書記官
中      華      民      國    九  十    年    一      月        九      日


司法院資訊處製作；財團法人民間司法改革基金會備份。
